【裁判字號】    94,交聲,750
【裁判日期】    950331
【裁判案由】    違反道路交通管理處罰條例聲明異議
【裁判全文】
臺灣士林地方法院交通事件裁定         94年度交聲字第750號
原處分機關  臺北市交通事件裁決所
受處分人    甲○○
上列受處分人因違反道路交通管理處罰條例案件，對於臺北市交
通事件裁決所民國94年9 月15日所為之處分（原處分案號：北市
裁三字第裁22-AEB513629、北市裁三字第裁22-AEB513630號），
聲明異議，本院裁定如下：
    主  文
臺北市交通事件裁決所民國94年9 月15日所為北市裁三字第裁22
- AEB513630 號裁決書所為之處分撤銷。
甲○○汽車駕駛人，駕駛汽車，有違反道路交通管理處罰條例之
行為，拒絕停車接受稽查而逃逸，處罰鍰新台幣仟元，並記違
規點數壹點。
其餘異議駁回。
    理  由
甲、關於異議人行經有燈光號誌管制之交岔路口闖紅燈部分：
一、按汽車駕駛人，行經有燈光號誌管制之交岔路口闖紅燈者，
    處新台幣（下同）1800元以上5400元以下罰鍰；又汽車駕駛
    人有道路交通管理處罰條例第53條規定之情形，除應依原條
    款處罰鍰外，並記違規點數3 點，此道路交通管理處罰條例
    第53條、第63條第1 項第3 款分別定有明文。
二、原處分意旨為：受處分人即異議人甲○○於94年7 月30日3
    時32分許，駕駛DTD799號輕型機車，沿台北市○○區○○街
    行駛，行經東華街、立農街交岔路口時，違規闖紅燈，經警
    舉發，依違反道路交通管理處罰條例第53條規定裁處罰鍰18
    00元，並依同條例第63條第1 項第3 款規定，記違規點數3
    點。
三、聲明異議意旨略以：94年7 月30日3 時許，有騎機車經過東
    華街、立農街交岔路口，當時有看到警察在攔檢，異議人沒
    有闖紅燈，有沒有闖紅燈，異議人沒有印象等語。
四、經查：
１、異議人對於在上開時、地駕駛DTD799號輕型機車，行經台北
    市○○街、立農街交岔路口，警方正在台北市○○街上執勤
    之事實並不爭執，惟否認有闖越紅燈之違規情節。
２、證人即當時服勤之台北市政府警察局北投分局警備隊小隊長
    鍾宏益到院具結證述「當天是排定在東華街、立農街口，執
    行路檢勤務．．在3 時32分時發現車號DTD799機車直行東華
    街通過立農街時闖紅燈，該機車闖紅燈的時候我們以指揮棒
    哨音攔停，機車速度有變慢，我們過去的時候，機車又加速
    騎走。我們可以看到是2 位女子共乘。我有記下車號，請值
    班人員調閱車籍資料，依據車籍資料到車主住址去看，該機
    車就停住處門口，機車引擎還是熱的。」等語（見本院95年
    2 月17日訊問筆錄）。按證人鍾宏益係依法執行勤務之公務
    員，與異議人素昧平生，又無嫌隙，實無設詞誣陷致己身負
    偽證重罪之必要，其證詞應可採信，即異議人闖越紅燈之違
    規情節，至為明確。
五、原處分機關審酌異議人違規情形，依道路交通管理處罰條例
    第53條及違反道路交通管理事件統一裁罰標準表規定，對異
    議人違規行為裁處1800元之罰鍰，並依同條例第63條第1項
    第3 款記違規點數3 點，核無不當。本部分之異議為無理由
    ，應予駁回。
乙、關於異議人拒絕停車稽查而逃逸部分（即臺北市交通事件裁
    決所之北市裁三字第裁22-AEB513630號裁決書部分）：
一、按汽車駕駛人，駕駛汽車有違反道路交通管理處罰條例之行
    為，經交通勤務警察或依法令執行交通稽查任務人員制止時
    ，不聽制止或拒絕停車接受稽查而逃逸者，除按各該條規定
    處罰外，處3000元以上6000元以下罰鍰；而汽車駕駛人，違
    反上開規定者，除依原條款處罰鍰外，並記違規點數1 點，
    此道路交通管理處罰條例第60條第1 項、第63條第1 項第1
    款分別明定。其規範目的在於賦予交通勤務警察對於所目睹
    之違規案件當場稽查權限，只要稽查人員已表明交通勤務執
    法人員身分，用路人即應加以配合查證，即便被稽查人對於
    違規事實有所爭議，亦只能對員警口頭申訴或事後聲明異議
    ，不能當場無故拒絕或不服從查察。
二、原處分意旨為：本件異議人甲○○於94年7 月30日3 時32分
    許，駕駛DTD799號輕機車，在台北市○○區○○街、立農街
    交岔路口時，因闖越紅燈違規，竟拒絕停車接受稽查而逃逸
    ，違反道路交通管理處罰條例第60條第1 項規定，經警逕行
    舉發，依道路交通管理處罰條例第60條第1 項裁處罰鍰3000
    元（見卷附裁決書上處罰主文及舉發違反法條之記載）。
三、異議意旨抗辯：當天有看到警察在東華街上攔檢，但警察沒
    有攔我等語。
四、經查：
１、交通法庭認為聲明異議有理由，或聲明異議雖無理由而原處
    分不當或違法者，應以裁定將原處分經聲明異議部分撤銷，
    並自為裁定，道路交通案件處理辦法第20條定有明文。
２、本件異議人於94年7 月30日3 時許，有闖越紅燈之違規情節
    ，已如前述，而依證人鍾宏益到庭證述「該機車闖紅燈時，
    我們以指揮棒哨音攔停，機車速度有變慢，我們過去的時候
    ，機車又加速騎走」等語，參以異議人自承警察的臨檢站在
    東華街上之陳述，足見異議人確有拒絕停車接受稽查而逃逸
    之行為，異議人抗辯：警察沒有對她攔停等語，不足採信。
五、原處分機關就異議人前開交通違規行為，依道路交通管理處
    罰條例第60條第1 項規定予以裁罰，卻漏未依同條例第63條
    第1 項第1 款規定記違規點數1 點，容有未洽。異議意旨空
    言否認，雖無理由，惟原處分既於法不合，應由本院將此部
    分之原處分撤銷，另依同條例第60條第1 項、道路交通管理
    事件統一裁罰基準及處理細則第2 條所定之到案日前到案規
    定，逕行裁處異議人該條項最低額罰鍰3000元，並依同條例
    第63條第1 項第1 款規定併予記違規點數1 點，以資適法。
丙、結論，依道路交通案件處理辦法第19條、第20條，裁定如主
中    華    民    國    95    年    3     月    31    日
                       交通法庭法  官  蘇嫊娟
以上正本與原本無異。
如不服本裁定應於送達後5 日內向本院提出抗告狀。
                               書記官  陳慧玲
中    華    民    國    95    年    4     月    10    日


司法院資訊處製作；財團法人民間司法改革基金會備份。
